【裁判字號】    90,簡上,79
【裁判日期】    900518
【裁判案由】    債務人異議之訴
【裁判全文】
臺灣高雄地方法院民事判決  九十年度簡上字第七九號
    上  訴  人  乙○○
    訴訟代理人  丙○○
    被上訴人    甲○○
右當事人間請求債務人異議之訴事件，上訴人對於中華民國八十九年十一月二十九日
本院八十九年度簡上字第二九五六號第一審判決提起上訴，本院判決如左：
    主  文
上訴駁回。
第二審訴訟費用由上訴人負擔。
    事  實
甲、上訴人方面：
一、聲明：
（一）原判決廢棄。
（二）台灣高雄地方法院八十九年度執字第二三八０六號清償務強制執行事件之強制
      執行程序應予撤銷。
二、陳述：除與原審判決書所載者相同茲予引用外，補稱：
（一）支付命令乃督促程序，未經言詞辯論，以支付命令為執行名義，並無強制執行
      法第十四條第一項之適用。
（二）上訴人之妻跟被上訴人三個互助會，是用上訴人與女兒之名義跟會，後來無力
      繳納，被上訴人對上訴人發二次支付命令，上訴人對其中一次未聲明異議，後
      來上訴人之妻與被上訴人在八十八年九月十三日以新台幣（下同）三十二萬九
      千元達成和解，此和解與被上訴人所聲請核發之支付命令為同一件，被上訴人
      之債權業已因和解而消滅，被上訴人仍執該支付命令聲請強制執行，於法不合
      。
三、證據：援用原審之立證方法。
乙、被上訴人方面：
一、聲明：求為判決駁回上訴。
二、陳述：除與原審判決書所載者相同茲予引用外，補稱：
（一）上訴人所稱之和解與此次支付命令不同，上訴人欠被上訴人六十幾萬元。被上
      訴人用以聲請本次強制執行之支付命令係鈞院八十八年度促字第五五八九０號
      ，已和解者係因鈞院八十八年度促字第一三０九八號支付命令與後續之八十八
      年度雄簡字第一二八六號、八十八年度簡上字第三三０號案件，二者並非相同
      之案件。
三、證據：援用原審之立證方法。
丙、本院依職權調閱本院八十八年度促字第五五八九０號、八十九年度執字第二三八
    ０六號、八十八年度雄簡字第一二八六號、八十八年度簡上字第三三０號卷宗。
    理    由
一、本件上訴人起訴主張：被上訴人前執本院八十八年度促字第五五八九０號確定支
    付命令聲請強制執行其在訴外人中國鋼鐵股份有限公司之薪津，並由本院以八十
    九年度執字第二三八０六號受理在案，然被上訴人於八十八年度促字第五五八九
    ０號所主張之會款債權，業經兩造另案（八十八年度雄簡字第一二八六號）和解
    分期清償，是被上訴人對同一債權重覆聲請發支付命令，於法未合，且支付命令
    並未經言詞辯論，並無強制執行法第十四條第一項之適用，為此依強制執行法第
    十四條規定，請求判決本院八十九年度執字第二三八０六號清償務強制執行事件
    之強制執行程序應予撤銷。被上訴人則以：上訴人之妻丙○○前分別以丙○○、
    上訴人及上訴人之女林巧雲之名義參加其召集之互助會，嗣共積欠會款三十二萬
    九千元，其與丙○○乃於八十八年度雄簡字第一二八六號給付會款事件審理中成
    立和解，然上訴人既為上開互助會之會員，且積欠會款，其自得另向上訴人聲請
    發支付命令等語，資為抗辯。
二、上訴人主張被上訴人前執本院八十八年度促字第五五八九０號確定支付命令聲請
    強制執行其在訴外人中國鋼鐵股份有限公司之薪津，並由本院以八十九年度執字
    第二三八０六號受理在案之事實，業據本院依職權調閱本院八十八年度促字第五
    五八九０號、八十九年度執字第二三八０六號卷宗審核屬實，且為被上訴人所不
    爭執，自堪信為真正。
三、經查：本院八十八年度促字第五五八九０號支付命令（以下簡稱系爭支付命令）
    ，係被上訴人主張上訴人參加伊所發起之互助會，積欠會款十四萬元，拒不清償
    ，本院依上訴人聲請核發系爭支付命令後，已於八十八年十月二十二日合法送達
    於上訴人，由上訴人之妻代收，上訴人始終未提出異議，系爭支付命令已於八十
    八年十一月十一日確定，兩造間並無達成和解之情事，此業經本院依職權調閱八
    十八年度促字第五五八九０號卷宗審核屬實。而本件上訴人所稱上訴人之妻與被
    上訴人已於八十八年九月十三日達成之和解，係被上訴人主張上訴人之妻丙○○
    參加被上訴人發起之互助會，積欠會款二十四萬四千八百元，聲請本院核發八十
    八年度促字第一三０九九號支付命令，本院核發後，該支付命令因上訴人之妻具
    狀提出異議而失效，並以該支付命令之聲請視為起訴，本院以八十八年度雄簡字
    第一二八六號審理，嗣判決被上訴人勝訴，上訴人之妻不服提起上訴，經本院以
    八十八年度簡上字第三三０號案件審理後，上訴人之妻與被上訴人於八十八年九
    月十三日當庭達成和解，由上訴人之妻給付被上訴人三十二萬九千元，並約定分
    期履行之方式，此亦經本院依職權調閱本院八十八年度雄簡字第一二八六號、八
    十八年度簡上字第三三０號卷宗審核無誤。由上可知，上訴人之妻與被上訴人所
    和解之標的，係丙○○所積欠被上訴人之會款，而被上訴人聲請八十九年度執字
    第二三八０六號所據之系爭支付命令，係就上訴人乙○○積欠被上訴人之會款而
    核發，二者係不同之法律關係，縱丙○○與被上訴人達成和解，亦不影響上訴人
    與被上訴人間之債權債務關係，是以上訴人主張兩造已達成和解，被上訴人不得
    再聲請系爭支付命令云云，要無可採。
四、次按，執行名義成立後，如有消滅或妨礙債權人請求之事由發生，債務人得於強
    制執行程序終結前，向執行法院對債權人提起異議之訴，強制執行法第十四條第
    一項前段定有明文。是債務人異議之訴，須債務人主張消滅或妨礙債權人請求之
    事由係發生於執行名義成立後，始得於強制執行程序終結前提起，若債務人主張
    消滅或妨礙債權人請求之事由係發生在執行名義成立之前，則為執行名義之裁判
    縱有不當，亦非異議之訴所能救濟。至強制執行法第十四條第二項所稱於執行名
    義成立前，如有債權不成立或消滅或妨礙債權人請求之事由發生，債務人亦得於
    強制執行程序終結前提起異議之訴者，須係以無確定判決同一之效力之執行名義
    聲請強制執行程序者，始有其適用，此觀該項之規定自明。而支付命令，依民事
    訴訟法第五百二十一條之規定，債務人對於支付命令未於法定期間提出異議者，
    支付命令與確定判決有同一之效力，是以支付命令雖未經言詞辯論程序，仍非強
    制執行法第十四條第二項所稱無確定判決同一效力之執行名義，以支付命令為執
    行名義者，仍應適用強制執行法第十四條第一項之規定，不得以執行名義成立前
    所生之事由提起債務人異議之訴。上訴人主張有足以妨礙或消滅被上訴人請求之
    事由，無非係以兩造間之會款債權已因和解而消滅，上訴人不得聲請系爭支付命
    令等情為據，惟縱認上訴人上開主張屬實，該事由亦係在八十八年九月十三日和
    解時即已存在，而系爭支付命令係於八十八年十月二十二日始送達於上訴人，同
    年十一月十一日確定，是以上訴人所主張之事由於八十八年度促字第五五八九０
    號支付命令確定前即執行名義成立之前即已存在，依強制執行法第十四條第一項
    之規定，原告提起債務人異議之訴，於法自有未合。
五、綜上所述，上訴人請求判決本院八十九年度執字第二三八０六號清償務強制執行
    事件之強制執行程序應予撤銷，要屬無據，應予駁回，原審為上訴人敗訴之判決
    ，於法並無不合。上訴意旨指摘原判決不當，求為廢棄改判，為無理由，應予駁
    回其上訴。
六、因本案事證已臻明確，兩造其餘主張陳述及所提之證據，均毋庸再予審酌，附此
    敘明。
七、據上論結：本件上訴無理由，依民事訴訟法第四百三十六條之一第三項、第四百
    四十九條第一項、第七十八條，判決如主文。
中      華      民      國    九十      年      五      月     十八     日
                              臺灣高雄地方法院民事第六庭
~B審判長法官  楊富強
~B法      官  黃蕙芳
~B法      官  陳怡雯
右為正本係照原本作成。
本判決不得上訴。
中      華      民      國    九十      年      五      月     二十一   日
~B法院書記官  鄭淑華


司法院資訊處製作；財團法人民間司法改革基金會備份。
